【裁判字號】    99,交聲,1
【裁判日期】    990226
【裁判案由】    違反道路交通管理處罰條例聲明異議
【裁判全文】
臺灣苗栗地方法院交通事件裁定           99年度交聲字第1號
原處分機關  臺北市交通事件裁決所
異  議  人
即受處分人  甲○○（原名邱景川）
                    國民身分證統一編號：Ｚ000000000號
上列異議人即受處分人因違反道路交通管理處罰條例案件，對於
臺北市交通事件裁決所於民國98年12月9 日所為之北市裁催字第
裁22-P00000000號處分（原舉發案號：花蓮縣警察局花警交字第
P00000000 號），聲明異議，本院裁定如下：
    主  文
異議駁回。
    理  由
一、原處分意旨略以：異議人即受處分人甲○○（即邱景川）於
    民國97年2 月28日16時20分許，駕駛車牌號碼8886-NT 號自
    用小客車，行經台11線61公里200 公尺處為花蓮縣警察局鳳
    林分局港口派出所警員逕行舉發「雙黃線超車」違規；嗣異
    議人於舉發通知單所載期限內到案申訴，經原處分機關函請
    原舉發單位查覆後，仍認異議人有上開違規行為明確，乃依
    道路交通管理處罰條例第47條第2 款、第63條第1 項第1 款
    暨違反道路交通管理事件統一裁罰基準及處理細則第41條第
    4 項規定，裁處異議人罰鍰新臺幣2,400 元，並記違規點數
    1 點，原處分並無不法等語。
二、異議意旨略以：6、7輛車跟在異議人後面尾隨前車，沿途彎
    路約2 公里，直到61公里200 公尺處路段為臨海空曠筆直道
    路，道路兩旁無建築物，視線良好，沿路未豎立學校標誌，
    前車以不到30公里緊依路肩行駛，並已打燈示意讓後車先行
    ，所有後面車輛也陸續超越前車，這是正常行車行為，沒有
    違規超車，為此向法院聲明異議，請求撤銷原處分等語。
三、按汽車超車及讓車時，在設有學校、醫院標誌或其他設有禁
    止超車標誌、標線之處所、地段或對面有來車交會或前行車
    連貫二輛以上者，不得超車；「雙黃實線」設於路段中，用
    以分隔對向車道，並雙向禁止超車、跨越或迴轉，道路交通
    安全規則第101 條第1 項第2 款、道路交通標誌標線號誌設
    置規則第149 條第1 項第1 款第8 目規定甚明。次按汽車駕
    駛人在學校、醫院或其他設有禁止超車標誌、標線處所、地
    段或對面有來車交會或前行車連貫二輛以上超車者，處新臺
    幣1,200 元以上2,400 元以下罰鍰，並予記違規點數1 點，
    道路交通管理處罰條例第47條第2 款、第63條第1 項第1 款
    定有明文。
四、經查：
(一)、異議人對於在上揭時、地，駕駛車號8886-NT 號自用小客車
    為警攔停之事實，並不否認，且有花蓮縣警察局花警交字第
    P00000000 號舉發違反道路交通管理事件通知單1 份在卷足
    憑。
(二)、次依證人即本件舉發警員張祥意到庭具結證稱：「我是在異
    議人的前面的對向車道，異議人是由南向北，我是站在機車
    道，當時雙向的車流量均很少，我在100 公尺以內看到異議
    人跨越雙黃線超越前車，異議人前面的車子我並沒有看到有
    打方向燈，但該車有往外側的機車道開」、「（警員當時的
    視力？）正常」、「（如果前車完全往機車道右偏，該北向
    車道有無足夠的空間容納不超越雙黃線，而直接超車？）該
    處道路筆直，而且有拓寬，異議人可以等待前面往右靠再超
    車，而不需要跨越雙黃線」、「（有看到前面車的駕駛人打
    手勢或方向燈示意異議人可超車？）我未看到。」等語綦詳
    （見本院99年1 月14日訊問筆錄），並有證人庭呈之現場圖
    1 份及現場照片2 張以資佐證。衡諸證人張祥意係依法執行
    公務之人員，經到庭具結，證述其攔停舉發經過，對異議人
    所駕駛上開自用小客車如何跨越雙黃線超車之舉發過程的證
    述，連續而完整，顯見證人對舉發當時之記憶深刻。其與異
    議人素不相識，並無宿怨，亦無仇隙，應無甘冒自身觸犯偽
    證罪之風險而設詞誣攀之理。且依卷內證據資料並無任何積
    極證據足以證明證人上開證詞係屬虛偽，亦無足以令人顯信
    證人證述為不可採之品性證據或前科證據存在，本院自不得
    僅以證人為本件掣單告發異議人之員警而全盤抹煞其在訴訟
    上所具有之證人資格及其證言之證明力，故其證言應堪採信
    。
(三)、又鑑於交通違規事實往往驟然而現、稍縱即逝，若硬性要求
    舉發員警不分違規情節，一律必須預留證據，俾便事後提出
    供法院審酌，除有現實技術可行性之困難外，勢將大幅提高
    交通管理之行政成本，並嚴重削弱道路交通管理之行政效能
    ，此絕非立法者制定道路交通管理法規之本意。是舉發單位
    雖未能提出異議人違規照片或攝影畫面供異議人檢視，然當
    場舉發交通違規並不以攝影或照相存證為其要件，亦不以舉
    發錄影或照片為唯一之證明方法，若舉發員警係親眼見聞違
    規經過，並經以證人之身分具結後為證述，此證人證詞仍不
    失為證明方法之一種。本件既經證人張祥意到庭具結，證述
    其攔停舉發經過，確認異議人有於上揭路段跨越雙黃線之違
    規事實，則其所為證言應屬可信，業如前述。
(四)、訊據異議人否認有何違反道路交通管理處罰條例之行為，並
    以：「我是正常的超車行為，因為當時我在台11線61公里20
    0 公尺處，該路段很筆直，當時對向沒有車流，我的前面只
    有一部車在龜行，速度只有25至30公里，前方的車有打燈號
    示意我超車，後來他就靠右，即靠在機車道；該處也不該劃
    雙黃線，因為該處是直路，且兩邊沒有店家……」等語置辯
    ，然按「雙黃實線」係用以分隔對向車道，並雙向禁止超車
    ，且禁止超車線係屬「禁制標線」，其功能在用以表示道路
    上之特殊規定，告示車輛駕駛人「嚴格遵守」，亦即繪製有
    雙黃實線之雙向禁止超車路段，乃嚴格禁止任何超車之行為
    ，而本件異議人於99年1 月14日本院調查時既已坦承確有於
    超車過程中跨越雙黃實線之行為，自屬違反上揭道路交通管
    理處罰條例第47條第2 款在設有禁止超車標線地段超車之規
    定甚明。異議人雖一再辯稱舉發違規地點之標線劃設不當云
    云，惟道路交通標線係交通主管機關依道路交通狀況及用路
    人之需要而依法設置，駕駛人有遵守標線指示之義務，不能
    任由駕駛人自行判斷當否而決定是否遵守，否則將影響道路
    交通安全及用路人權益，亦將使道路交通標線形同虛設，造
    成交通紊亂。異議人既係考領合法駕駛執照之駕駛人，對於
    相關交通安全規則自應知之甚稔，自應深知於設有禁止超車
    標線處所超車將遭舉發受罰，以保障其他用路人之安全及權
    益，故異議人所為之上開辯解實無依據，尚不足執為異議人
    前開違規行為之合法理由。至異議人又辯稱其係因前面車輛
    速度太慢而超車云云，惟衡情若前方車輛無故滯行或慢行，
    後車駕駛人應以鳴按喇叭或其他合法之方式要求前方車輛駛
    至路旁讓道，而非無視於禁止超車之雙黃線標線逕行跨越超
    車。況依證人張祥意前開之證述可知，上開路段筆直且有拓
    寬，異議人實可等待前車往右靠再超車，而無跨越雙黃線之
    必要，是異議人前開所辯，洵屬無據，委不足採。從而，異
    議人有於上述時、地駕車跨越雙黃線超車之行為，且經合法
    舉發一事應堪認定，本件事證明確，應依法論科。
五、綜上所述，本件異議人既有前揭跨越雙黃線超車之違規行為
    ，原處分機關依道路交通管理處罰條例第47條第2 款、第63
    條第1 項第1 款之規定及違反道路交通管理事件統一裁罰基
    準表，裁處異議人罰鍰2,400 元，並記違規點數1 點，核無
    違法或不當之情事，聲明異議意旨僅執前詞，任意指摘原處
    分，並無理由，應予駁回。
六、據上論斷，應依道路交通管理處罰條例第87條第2 項，道路
    交通案件處理辦法第19條，裁定如主文。
中    華    民    國    99    年    2     月    26    日
                  交通法庭  法  官  周靜妮
以上正本證明與原本無異。
如不服本裁定應於送達後5 日內向本院提出抗告狀。
                            書記官  巫  穎
中    華    民    國    99    年    3     月    1     日

司法院資訊處製作；財團法人民間司法改革基金會備份。
